臺灣臺中地方法院刑事判決　　　　　 100年度交簡上字第79號
公　訴　人　臺灣臺中地方法院檢察署檢察官
上　訴　人
即　被　告　林栩民
上列上訴人即被告因公共危險案件，不服本院沙鹿簡易庭中華民
國100年3月17日100年度沙交簡字第191號刑事簡易判決（聲請簡
易判決處刑案號：臺灣臺中地方法院檢察署100年度速偵字第891
號），提起上訴，本院管轄第二審之合議庭判決如下：
    主      文
上訴駁回。
    事      實
一、林栩民於民國97年間因酒醉駕車之公共危險案件，經本院以
    97年度沙交簡字第31號判決判處有期徒刑4月，提起上訴後
    ，經本院以97年度沙交簡上字第178號判決駁回上訴而告確
    定，並於98年2月3日縮短刑期執行完畢。詎仍不知悔改，於
    100年2月18日17至22時許，在其位於臺中市○○區○○里○
    ○路285巷6之8號住處內，飲用酒類後，已達不能安全駕駛
    動力交通工具之程度，猶仍駕駛車牌號碼SP9-462號輕型機
    車上路，嗣於同日23時19分許（聲請簡易判決處刑書記載「
    23時40分許」，應予更正），行經位於臺中市○○區○○路
    一段290號之臺中市政府警察局烏日分局追分派出所（下稱
    追分派出所）前，為警發現其有駕車蛇行、車身搖擺不定之
    情形，乃於同日23時46分許對其施以呼氣酒精濃度測試，測
    得其酒精濃度值為每公升1.19毫克，而查悉上情。
二、案經臺中市政府警察局烏日分局報告臺灣臺中地方法院檢察
    署檢察官偵查而聲請簡易判決處刑。
    理      由
一、認定犯罪事實所憑之證據及理由：
（一）按被告以外之人於審判外之陳述，經當事人於審判程序同
      意作為證據，法院審酌該言詞陳述或書面陳述作成時之情
      況，認為適當者，亦得為證據；當事人、代理人或辯護人
      於法院調查證據時，知有第159條第1項不得為證據之情形
      ，而未於言詞辯論終結前聲明異議，視為有前項之同意，
      刑事訴訟法第159條之5定有明文。查本件認定事實所引用
      之證據方法（包括證人之證述及文書等證據），已經本院
      於審理時提示被告林栩民，被告林栩民並未爭執其證據能
      力（見本院100年9月15日審判筆錄），揆諸前揭說明，可
      認為同意作為證據；而本院審酌該等證據作成時之情況，
      認為適當，自具有證據能力，而得採為證據，合先敘明。
（二）訊之被告林栩民矢口否認有何酒後駕車犯行，並辯稱：伊
      於案發當天因有喝酒而將機車停放在位於臺中市○○區○
      ○路之網咖店，伊係走路到追分派出所，並無酒後駕車之
      行為，於偵查中亦有向檢察官表示係走路到派出所云云。
（三）經查：
    1.證人即承辦警員黃一志於100年9月15日本院審理時具結證
      稱：（100年2月18日23時40分你是否在臺中市○○區○○
      路一段290號查獲被告酒醉駕車？）當天伊在巡邏，大約
      23時20幾分時在靠近臺中市○○區○○路一段290號前大
      約200公尺發現被告騎摩托車，搖擺不定，伊在對向車道
      ，去前方交流道迴轉回來，想要攔查他時，發現他已經把
      車停在派出所的圍牆外，已經走進派出所了。（接下來你
      如何處理？）被告每次喝完酒，就會去派出所搗亂，因為
      他女兒被家暴中心安置，每次酒後就會藉故到派出所擾亂
      ，說警方處理不公。（當天你看見被告走進派出所後，你
      如何處理？）伊要把當天的情形詳細說一下，當天被告在
      晚上10點就有來過1次派出所，就是來擾亂，說要找女兒
      ，當時就已經聞得到被告身上有酒味，伊是晚上9時50分
      上班，到派出所就看到被告，被告大約10時離開派出所，
      被告橫越馬路走到對向騎機車，在馬路中央跌倒，當時他
      的行進方向是要往大肚方向，伊看到他跌倒之後，就要去
      攔查他，迴車過去要攔查時，他就騎機車加速離開。於11
      點的時候，伊在靠近沙田路一段563號郵局旁的小吃部看
      到被告騎機車逆向行駛，被告鑽進巷弄，失去他的蹤跡。
      於11時20分左右在臺中市○○區○○路一段290號前方200
      公尺處，伊發現被告騎機車不穩，伊到王田交流道迴轉，
      被告就把機車停在派出所圍牆外，走進派出所內，所以伊
      就跟著他進去，跟他說他剛剛酒後騎機車，被伊發現，他
      有配合實施酒測，只是不贊成警方沒有當場攔查，實施酒
      測後製作警詢筆錄，但被告說不是被當場攔查，拒絕在筆
      錄上簽名，製作警詢筆錄後就移送地檢署。（本案被告所
      駕駛的車牌號碼SP9-462號機車依據卷附車輛詳細資料報
      表，其車主為吳豐村，你是否認識車主？）不認識。（你
      是否有和被告詢問或瞭解被告為何會騎乘上開機車？）沒
      有。因為這部機車長久以來都是被告在使用。（你和被告
      認識多久？）他是伊轄區的居民。他常常打110報案到派
      出所擾亂，所以伊認識他，最少已經5、6年以上。（這5
      、6年間他都是騎乘上開機車嗎？）最近這1、2年他都是
      騎乘這臺機車。（被告說案發當天是鍾其福騎機車載他到
      小吃部有何意見？）伊當天看到被告都是1個人騎機車，
      並沒有別人載他（庭呈100年2月18日晚上所拍攝的照片5
      張）第1部分照片是晚上10時4分被告跟另外1位友人各騎1
      部車，被告騎機車摔倒，後來加速離開，怕伊去攔查。另
      外是晚上11時19分所拍攝的照片3張，是被告把機車停在
      派出所圍牆外，監視器拍不到的地方，自己走入派出所內
      。當天被告是1個人騎車，沒有別人載他等語（見本院卷
      第44至45頁）。
    2.證人黃一志於本院審理時所提裝置在追分派出所前監視器
      於100年2月18日晚間錄影畫面翻拍照片顯示：於當日22時
      2分許，2名男子步出派出所大門橫越馬路，並分別駕駛2
      部機車欲離開之際，其中1名男子駕駛機車在馬路上摔倒
      ；嗣於當日23時19分許，1名男子步行進入派出所等情，
      有該監視器錄影畫面翻拍照片在卷可稽（見本院卷第48至
      49頁）。
    3.證人黃一志於100年2月18日晚間發現被告有駕車蛇行、車
      身搖擺不定之情形，乃於同日23時46分許對被告施以呼氣
      酒精濃度測試，測得其酒精濃度值為每公升1.19毫克等情
      ，有刑法第185條之3查獲後測試、觀察職務報告、臺中市
      政府警察局道路交通事故當事人酒精測定紀錄表等各1份
      在卷可稽（見警卷第6至7頁）。
    4.參以，被告於100年2月18日警詢時供稱：（你喝酒後從何
      地出發騎輕機車SP9-462號車輛要至何處？）伊從臺中市
      大肚區○○里○○路○段福州小吃部喝酒後，騎輕機車SP
      9-462號出發要至大肚區○○路○段290號烏日分局追分派
      出所，詢問伊女兒遭臺中市社會局安置相關事宜。（你今
      日18號於何時開始喝酒？喝哪種酒類？喝多少？在何處與
      誰一起喝？喝到幾點？）伊從100年2月18日17時開始喝，
      喝龍眼酒。在伊住處臺中市○○區○○里○○路285巷6之
      8號，自己1個人喝，喝到22時就到臺中市○○區○○里○
      ○路○段福州小吃部吃飯，伊1個人喝龍眼酒（衛生杯）
      喝半杯等語（見警卷第3至4頁）。
    5.觀諸上開證人黃一志證述內容，已詳述其於100年2月18日
      晚間查獲被告酒醉駕車之過程，與上開監視器錄影畫面翻
      拍照片所示情形及前開觀察職務報告、酒精測定紀錄表所
      載內容，互核一致，亦與上開被告警詢供稱其酒後駕車過
      程，大致相符，是上開證人黃一志證述內容，應非虛構，
      當屬可信。
    6.至被告辯稱其於偵查中向檢察官表示係走路到派出所云云
      。惟查，本院於100年7月5準備程序期日當庭勘驗100年2
      月19日偵訊錄影光碟，勘驗結果如下：「（10時48分15秒
      ，錄影開始）被告站立於畫面中間受訊問人席之位置，法
      警站立於畫面左側。
      檢察官：你這個，我看看喔，你等於是，這次，這次涉犯
              公共危險罪啦齁。
      被  告：我喝酒。
      檢察官：喝酒嘛齁。
      被  告：嗯，是。
      檢察官：那麼的話（沈默數秒），對啦，齁，好，昨天在
              哪裡喝？
      被  告：在家裡。
      檢察官：在家裡齁？
      被  告：是。
      檢察官：喝到幾點？
      被  告：喝到...十...ㄟ...九點多。
      檢察官：喝到九點多齁？
      被  告：是。
      檢察官：阿那...。
      被  告：下班後喝到九點多。
      檢察官：騎機車要去哪裡？
      被  告：去派出所。
      檢察官：要去派出所做什麼？
      被  告：是，他說，因為我女兒在宜蘭，宜蘭那個社會局
              ，他說要叫我過去講啦。
      檢察官：阿你喝多少酒？
      被  告：差不多一瓶多的米酒。
      檢察官：唅。
      被  告：一瓶多的米酒。
      檢察官：一瓶？
      被  告：一瓶，一瓶多一點的米酒。
      檢察官：米酒？
      被  告：是。
      檢察官：那現在酒測值一點一九阿，齁，已經不能開車了
              你還在開？
      被  告：沒有，沒有，他就叫我過去處理，我說你..我女
              兒的事情比較那個...。
      檢察官：比較重要就對了啦。
      被  告：是，嗯，所以才過去的。
      檢察官：好，那現在的話，因為你這之前有前科，所以我
              們只能給你，就是聲請簡易判決啦齁。
      被  告：是。
      檢察官：嗯，那今天有沒有辦法保出去呀？
      被  告：兩個孩子都在讀書，家裡就是剩兩個孩子在讀書
              。
      檢察官：嗯，交保一萬塊，最輕的了。
      被  告：沒有呀，兩個孩子攏咧讀書呀，家裡只剩下兩個
              孩子而已。
      檢察官：難道你都沒有親戚朋友？
      被  告：沒有呀，我們，我就已經是單親了呀，和兩個孩
              子住在一起。
      檢察官：不要緊啦，交保一萬啦齁。
      被  告：可否...可不可以再少一點？
      檢察官：這是最輕的了啦。
      被  告：唅。
      檢察官：這已經是最輕的了啦，不要再在那裡喊價了啦。
      被  告：不是阿，孩子沒得籌（錢）。
      檢察官：嗯。
      （10時50分54秒，錄影結束）」等情（見本院卷第29頁背
      面至第30頁背面）。足見被告於100年2月19日偵訊時，面
      對檢察官訊問其騎機車欲往何處，乃直接回答「去派出所
      」，並未提及其係步行至派出所。
    7.綜上，足認被告於100年2月18日17至22時許，在其位於臺
      中市○○區○○里○○路285巷6之8號住處內，飲用酒類
      後，復駕駛車牌號碼SP9-462號輕型機車上路，嗣於同日
      23時19分許，行經位於臺中市○○區○○路1段290號之追
      分派出所前，經警發現其有駕車蛇行、車身搖擺不定之情
      形，乃於同日23時46分許對其施以呼氣酒精濃度測試，測
      得其酒精濃度值為每公升1.19毫克。
    8.按刑法第185條之3所規定服用酒類，不能安全駕駛動力交
      通工具而駕駛者，應負刑事責任，揆其立法目的在藉抽象
      危險犯之犯罪構成要件，以嚇阻酒後駕車者對道路交通安
      全之危害，本不以發生實害為必要。而所謂不能安全駕駛
      之認定，並無一定之數值可供界定，而係由法院以一般社
      會通念之客觀標準，足生公共危險時即足。目前行政機關
      所採取締酒後駕車之參考標準，係依法務部於88年5月10
      日邀集司法院刑事廳、交通部、行政院衛生署、內政部警
      政署及中央警察大學等機關開會，所為凡呼氣酒精濃度逾
      每公升含0.55毫克時，即屬不能安全駕駛之決議。上開會
      議決議本身固僅屬檢警取締酒後駕車之參考，尚無拘束法
      院之效力，惟以上開會議決議所採之標準，係參考美國、
      德國及日本等國家所進行之酒精濃度與精神狀態之測試實
      驗，亦即各項實驗均發現凡呼氣中酒精濃度達每公升0.55
      毫克時，就人之生理方面，已產生視覺反應遲鈍、影像不
      能集中、同時不能看清前方路況及車旁照後鏡等狀況，及
      駕駛能力已受有影響、肇事率已為一般人正常人之10倍之
      事實。查本件被告為警查獲時，測得其酒精濃度高達每公
      升1.19毫克，再佐以被告駕車有蛇行、車身搖擺不定之情
      形觀之，堪認被告因飲酒已至反應較慢、感覺減低，致影
      響其駕駛行為，已達不能安全駕駛動力交通工具無疑。
（四）綜上以析，被告於上開時、地飲用酒類後，已達不能安全
      駕駛動力交通工具之程度，猶仍駕駛車牌號碼SP9-462號
      輕型機車上路之行為，甚為明確。從而，本件事證明確，
      被告之犯行，堪以認定，應予依法論科。至被告所辯前詞
      ，顯係事後卸責之詞，不足採信。又被告請求傳訊證人鍾
      其福，用以證明該名證人於案發當晚駕車載其至網咖店附
      近後離開，其1個人在網咖店附近喝啤酒，及請求傳訊證
      人即車牌號碼SP9-462號輕型機車之登記車主吳豐村，用
      以釐清該機車為何停放在派出所外面等情，依前開之說明
      ，被告之犯行已臻明確，核無調查之必要，應予駁回，附
      此敘明。
二、所犯法條及刑之酌科：
（一）核被告所為，係犯刑法第185條之3之服用酒類不能安全駕
      駛動力交通工具而駕駛罪。
（二）查被告於97年間因酒醉駕車之公共危險案件，經本院以97
      年度沙交簡字第31號判決判處有期徒刑4月，提起上訴後
      ，經本院以97年度沙交簡上字第178號判決駁回上訴而告
      確定，並於98年2月3日縮短刑期執行完畢等情，有臺灣高
      等法院被告前案紀錄表、臺灣臺中地方法院檢察署刑案資
      料查註紀錄表各1份附本院卷、偵查卷內可憑，則其於有
      期徒刑執行完畢後5年內，再故意犯本件有期徒刑以上之
      罪，即屬累犯，應依刑法第47條第1項規定加重其刑。
（三）原審依刑法第185條之3、第47條第1項、第41條第1項前段
      ，刑法施行法第1條之1規定，量處被告有期徒刑6月，併
      諭知易科罰金之折算標準，核其認事用法俱無不當，量刑
      亦稱允洽。而被告上訴意旨否認犯行，指摘原審判決不當
      ，求予撤銷，為無理由，應予駁回。
據上論斷，應依刑事訴訟法第455條之1第1項、第3項、第368條
，判決如主文。
本案經檢察官鄒千芝到庭執行職務。
中    華    民    國   100    年    10    月    6     日
                  刑事第五庭  審判長法  官 楊真明
                                    法  官 簡璽容
                                    法  官 賴秀雯
以上正本證明與原本無異。
不得上訴。
                                    書記官 鄭郁慈
中    華    民    國   100    年    10    月    6     日
附錄論罪科刑法條
中華民國刑法第185條之3
服用毒品、麻醉藥品、酒類或其他相類之物，不能安全駕駛動力
交通工具而駕駛者，處 1 年以下有期徒刑、拘役或科或併科 15
萬元以下罰金。